【裁判字號】    95,訴,189
【裁判日期】    950227
【裁判案由】    公共危險
【裁判全文】
臺灣彰化地方法院刑事判決               95年度訴字第189號
公  訴  人  臺灣彰化地方法院檢察署檢察官
被      告  甲○○
上列被告因公共危險案件，經檢察官提起公訴（九十四年度偵字
第九五０四號），及就同一事實移送併案（九十五年度偵字第五
三０號），被告於準備程序中就被訴事實為有罪之陳述，經告知
簡式審判程序之旨，並聽取公訴人、被告之意見後，由本院合議
庭裁定由受命法官獨任進行簡式審判程序，判決如下：
    主  文
甲○○放火燒燬他人所有之輕型機車壹部，致生公共危險，處有
期徒刑壹年貳月，緩刑年。扣案之打火機壹個沒收。
    犯罪事實
一、甲○○前曾因公共危險（酒駕）、妨害自由等案件，分別經
    本院各判處拘役五十九日、四十日，並均執行完畢（不構成
    累犯），猶不知警惕，於民國九十四年十一月二十八日晚間
    十時許，於飲酒後（未達於心神喪失及精神耗弱之程度）返
    家時，因家中大門遭鎖無法進入家中，一時心生憤恨，明知
    該處即為其住家，一旁並有其他住家與電線桿及電線，如引
    火點燃，有可能發生延燒或爆炸，致生公共危險，竟仍基於
    放火燒燬他人所有機車之犯意，先將停放在其彰化縣秀水鄉
    莊雅村莊雅巷四十三號屋內屬其妻乙○○○（當時在屋內）
    所有之車牌號碼ＴＮＷ－九二二號輕型機車一部推出屋外，
    並停放在距離其住家門口約四、五公尺處之道路旁【一旁另
    為菜園、電線桿、電線及其他住家（亦僅距離四、五公尺）
    】，並持屬其所有之打火機一個，並將報紙放置在上開機車
    後車輪輪胎旁，以打火機打火點燃報紙再引燃前開機車之方
    式，放火燒燬其妻乙○○○所有之輕型機車壹部，而有延燒
    鄰近其自己與他人房屋及物品之危險，嚴重影響其住家與一
    旁住戶及路上過往行人、車輛之安全，而致生公共危險。嗣
    經人在屋內之乙○○○見狀報警及通知消防隊前來處理，而
    查獲甲○○，並扣得甲○○所有供放火用之打火機一個，。
二、案經乙○○○訴由彰化縣警察局鹿港分局報請臺灣彰化地方
    法院檢察署檢察官偵查起訴。
    理  由
一、訊據被告甲○○對上揭犯罪事實坦承不諱，核與告訴人乙○
    ○○於警、偵訊中及本院審理時所指訴之情節相符，並經證
    人即現場目擊者陳宥宏於檢察官偵訊中結證屬實，並有現場
    照片二十四幀及彰化縣消防局火災原因調查報告書一份（內
    含火災原因調查報告書摘要、火災現場勘查紀錄及原因研判
    、火災現場平面及物品配置圖等）附卷及打火機一個扣案足
    資佐證，足徵被告之自白與事實相符，堪以採信。且由前述
    卷附現場照片觀之，被告點火引燃機車之地點，距離其住家
    門口僅約四、五公尺（此可由卷附相片二可知），另一旁有
    電線桿、電線及其他住家（亦僅距離四、五公尺，此可由卷
    附相片四之內容可知），而本件機車已燒燬殆盡（詳見卷附
    相片七、八），衡情機車遭點燃後，機車內之汽油極有可能
    造成猛烈火勢，甚至有爆炸之危險，而造成延燒被告之住家
    或一旁其他住家（此不因房屋之建材係屬水泥建造而受影響
    ），如果真造成爆炸，更是會危及路上過往行人與車輛之安
    全，則被告之放火行為，顯已構成致生公共危險之情無訛，
    本件事證明確，被告犯行洵堪認定。
二、按刑法上之放火罪，以行為人本乎放火燒燬特定物之故意而
    實施放火之行為，為其成立要件（最高法院九十年度台上字
    第七四九二號判決意旨參照）；又按放火罪原含有毀損性質
    在內，自無兼論毀損之餘地（最高法院二十九年上字第二三
    八八號判例意旨參見）；另按刑法第一百七十五條第一項所
    謂「放火」，乃指故意以火力傳導於特定之目的物，使其燃
    燒之意；則被告甲○○前開故意以打火機點燃報紙而使機車
    燃燒之行為，足認與「放火」行為該當。次按該條項所稱之
    「燒燬」，係指所放之火，其獨立燃燒力，足以變更物體或
    喪失其效用者（最高法院十七年十月六日刑庭總會決議參照
    ）；而本件被告放火行為使前開機車燒到僅餘骨架，顯已達
    「燒燬」之程度。是核被告甲○○所為，係犯刑法第一百七
    十五條第一項之放火燒燬住宅等以外他人所有物罪。爰審酌
    被告之平日素行、犯罪之動機、目的均僅係導因於一時之氣
    憤即為放火之行為、放火燒燬物品之價值、一時之失慮對社
    會大眾公共安全所生危害之程度甚巨及犯罪後坦承犯行態度
    尚屬良好，並當庭取得其妻乙○○○之原諒等一切情狀，量
    處如主文所示之刑，以資懲儆。末查被告甲○○前未曾受有
    期徒刑以上刑之宣告，此有被告之臺灣高等法院被告前案紀
    錄表及臺灣彰化地方法院檢察署刑案資料查註紀錄表各一份
    在卷可按，被告偶因一時衝動失慮致罹本件刑典，其經此偵
    審科刑之教訓後，當知所警惕，而無再犯之虞，另參酌以被
    告與其妻乙○○○二人日後生活之和協，本院認所宣告之刑
    ，以暫不執行為適當，爰併諭知緩刑三年，以勵自新。
三、扣案之打火機一個，經本院詢之被告坦承屬其所有，並供犯
    本件之罪所用之物，爰依刑法第三十八條第一項第二款之規
    定宣告沒收之。
據上論斷，應依刑事訴訟法第二百七十三條之一第一項、第二百
九十九條第一項前段，刑法第一百七十五條第一項、第七十四條
第一款、第三十八條第一項第二款，判決如主文。
本案經檢察官洪英丰到庭執行職務。
中    華    民    國  九十五  年    二    月  二十七  日
                  刑事第二庭    法  官  許旭聖
以上正本證明與原本無異。
如不服本判決，應於判決送達後十日內，向本院提出上訴狀（須
附繕本），上訴於臺灣高等法院臺中分院。
中    華    民    國  九十五  年    二    月  二十七  日
                                書記官  黃幼華
附錄本案論罪科刑法條：
刑法第一百七十五條：
放火燒燬前二條以外之他人所有物，致生公共危險者，處一年以
上七年以下有期徒刑。
放火燒燬前二條以外之自己所有物，致生公共危險者，處三年以
下有期徒刑。
失火燒燬前二條以外之物，致生公共危險者，處拘役或三百元以
下罰金。


司法院資訊處製作；財團法人民間司法改革基金會備份。
